【裁判字號】    89,小上,123
【裁判日期】    901029
【裁判案由】    損害賠償
【裁判全文】
臺灣臺北地方法院民事裁定  八十九年度小上字第一二三號
    上  訴  人  甲○
    訴訟代理人  乙○
    被  上訴人  丙○○
右當事人間請求損害賠償事件，上訴人對於中華民國八十九年六月三日本院新店簡易
庭八十九年度店小字第一六五號第一審小額判決，提起上訴，本院裁定如左：
    主      文
上訴駁回。
第二審訴訟費用新台幣柒佰肆拾伍元由上訴人負擔。
    理      由
一、按上訴者，謂受不利益終局判決之當事人或訴訟關係人於該判決未確定前，向上
    級審法院聲明不服，求其廢棄或變更之方法；次按上訴不合程式或已逾期間或法
    律上不應准許者，第二審法院應以裁定駁回之，民事訴訟法第四百四十四條前段
    定有明文，此一規定，依同法第四百三十六條之三十二規定，亦為小額事件之上
    訴程序所準用。是必須於原審受不利益判決之原告、被告或其他訴訟關係人，始
    得對該判決提起上訴，若非原審之當事人而提起上訴，因屬欠缺合法要件，其上
    訴自不能認為合法，第二審法院應以裁定駁回之。
二、查本件另一上訴人丁○○與原審原告乙○，係以本件被上訴人丙○○涉犯竊佔、
    毀損等罪嫌，於民國八十八年七月二十九日對之提出附帶民事訴訟，經本院刑事
    庭以八十八年度附民字第四一三號裁定移送本院新店簡易庭審理（八十九年度店
    小字第一六五號），有上開卷宗可稽，該附帶民事訴訟之原告為乙○與丁○○，
    本件上訴人甲○並未列名為原告，是甲○並非原審之原告當事人，法院並未對請
    求其加以審判，其亦非受原審判決效力所及，揆諸前揭說明，其自不得對原審判
    決提起本件上訴。上訴人甲○雖主張本件自刑事告訴、審理、刑事附帶民事訴訟
    程序，以至此上訴階段，其均有出具委任狀委託乙○代為一切訴訟行為，故甲○
    應具有上訴人身份，僅因不具訴訟經驗，對於書狀之撰寫不熟悉，故不慎於刑事
    附帶民事訴訟起訴狀中未將甲○之姓名列入，本件上訴係由甲○與丁○○提起，
    乙○僅為甲○於上訴程序之訴訟代理人，並非上訴人，故本件上訴並無不合法情
    事等語。惟按起訴，應以訴狀表明當事人，民事訴訟法第二百四十四條第一項第
    一款定有明文，而依同法第一百十六條第一項第一款之規定，當事人姓名又為書
    狀內應記載之法定事項，故訴訟程序中當事人主體之確立，應以起訴狀之記載為
    準，並以實際於審理程序參與訴訟行為者為何人，一併加以判斷。經本院調取前
    開卷宗核閱結果，乙○及丁○○係於八十七年十二月二十四日前往台灣台北地方
    法院檢察署申告丙○○涉犯竊佔等罪嫌（按乙○並非系爭新店市○○段八三七地
    號土地之所有權人，故其所為之申告應屬告發性質），由該署以八十八年度偵字
    第五一三號偵查中，檢察官就丙○○涉犯毀損部分提起公訴後，乙○與丁○○於
    本院刑事庭第一次開庭時當庭提出附帶民事訴訟起訴狀，本院刑事庭以八十八年
    度易字第一八五六號判決丙○○應負毀損罪責後，並以八十八年度附民字第四一
    三號裁定將該附帶民事訴訟移送本院民事庭審理（繫屬本院新店簡易庭八十九年
    度店小字第一六五號）。經查，該附帶民事訴訟起訴狀係記載乙○與丁○○為原
    告，甲○並未列名為原告，本院新店簡易庭審理該小額事件期間，乙○及丁○○
    亦係以自己名義向法院為訴訟行為，法院並對其請求予以審判，足見僅乙○及丁
    ○○為原審原告，甲○並非原審之當事人，法院並未對請求其加以審判，其亦非
    受原審判決效力所及，揆諸前揭說明，其自不得就原審判決提起本件上訴。雖乙
    ○曾於刑事案件提出甲○之授權書，惟至多僅能表示乙○為甲○刑事部分之告訴
    代理人（或代行告訴之人），附帶民事訴訟之當事人為何人，應以該附帶民事訴
    訟起訴狀之記載為準，本件附帶民事訴訟起訴時，起訴狀內並無任何提及甲○為
    原告之用語，乙○亦未表明係代理甲○起訴之意旨，故於起訴當時，甲○已非原
    告，自不因其於本院上訴程序屢次出具授權書予乙○，即溯及使甲○取代乙○而
    取得原審原告之地位，或使乙○於原審成為甲○之訴訟代理人，從而甲○既非原
    審原告，當然不得提起本件上訴。
三、綜上所述，本件上訴人甲○並非原審當事人，自無提起上訴之權限，是其上訴欠
    缺合法要件，不能認為合法，揆諸首揭說明及法條規定，應以裁定駁回其上訴。
四、又按小額事件第一審法院為訴訟費用之裁判時，應確定其費用額，此項規定並為
    小額事件之上訴程序所準用，民事訴訟法第四百三十六條之十九第一項、同法第
    四百三十六條之三十二第一項定有明文，爰將本件上訴人甲○與另一上訴人丁○
    ○（丁○○之上訴並無理由，另以判決駁回）應平均負擔之第二審訴訟費用額，
    依後附計算書確定如主文第二項所示之金額。
五、據上論結，本件上訴為不合法，依民事訴訟法第四百三十六條之三十二第二項、
    第一項、第四百四十四條第一項前段、第四百三十六條之十九第一項、第九十五
    條、第七十八條、第八十五條第一項前段，裁定如主文。
中      華      民      國    九十      年      十      月    二十九    日
                                        民事第二庭審判長法  官  丁蓓蓓
                                                        法  官  吳青蓉
                                                        法  官  林庚棟
~F0
~T48
附表（計算書）
┌───────┬───────┬───────────────────────┐
│  項     目   │金額（新台幣）│          備           註                     │
├───────┼───────┼───────────────────────┤
│第二審送達費用│一千四百九十元│已由上訴人繳納。                              │
├───────┼───────┼───────────────────────┤
│合          計│一千四百九十元│應由甲○與丁○○各負擔二分之一即七百四十五元。│
└───────┴───────┴───────────────────────┘
右為正本係照原本作成
不得抗告
中      華      民      國    九十      年      十      月    二十九    日
                                                        法院書記官  劉芳菊


司法院資訊處製作；財團法人民間司法改革基金會備份。
